【裁判字號】    94,訴,272
【裁判日期】    950110
【裁判案由】    違反槍砲彈藥刀械管制條例
【裁判全文】
臺灣宜蘭地方法院刑事判決               94年度訴字第272號
公  訴  人  臺灣宜蘭地方法院檢察署檢察官
被      告  甲○○
指定辯護人  本院公設辯護人黃之中
被      告  乙○○原名吳金龍.
指定辯護人  楊德海律師
上列被告等因違反槍砲彈藥刀械管制條例案件，經檢察官提起公
訴（94年度偵字第518號），本院判決如下：
    主  文
甲○○未經許可，持有可發射子彈具有殺傷力之改造手槍，處有
期徒刑參年肆月，併科罰金新臺幣伍萬肆仟元，罰金如易服勞役
，以新臺幣玖佰元即銀元參佰元折算壹日。扣案之可發射子彈具
有殺傷力之改造手槍壹枝（槍枝管制編號0000000000，含彈匣壹
個）沒收。
乙○○無罪。
    事  實
一、甲○○於民國93年間，因故與他人結怨，為思防身，明知未
    經許可不得無故持有槍砲彈藥刀械管制條所列之槍砲，竟仍
    基於持有可發射子彈具有殺傷力改造手槍之犯意，於93年10
    月間，在宜蘭縣羅東鎮某公寓，以新臺幣（下同）25,000元
    價格，向綽號「阿祥」之真實姓名、年籍不詳男子，購得由
    仿FN廠半自動手槍製造之玩具手槍換裝土造金屬槍管改造而
    成可發射子彈具有殺傷力之改造手槍1枝（槍枝管制編號000
    0000000），及不具殺傷力之改造子彈2顆，而未經許可持有
    該手槍。嗣於94年2月17日，為警在宜蘭縣羅東鎮○○路27
    號6樓甲○○租屋處查獲，並扣得上開改造手槍1支、子彈2
    顆。
二、案經宜蘭縣警察局移送臺灣宜蘭地方法院檢察署檢察官偵查
    起訴。
    理  由
甲、程序部分：
壹、本件被告甲○○、乙○○於94年9月19日本院準備程序及審
    理程序中，經檢察官更正起訴法條為94年1月29日修正生效
    前槍砲彈藥刀械管制條例第11條第4項之未經許可持有可發
    射子彈具有殺傷力之改造手槍罪，法定刑為1年以上7年以下
    有期刑，併科7,000,000元以下罰金，較原起訴法條為修正
    後槍砲彈藥刀械管制條例第8條第4項之持有可發射子彈具有
    殺傷力之改造手槍罪，法定刑為3年以上10年以下有期徒刑
    ，併科7,000,000元以下罰金，有利於被告甲○○、乙○○
    ，被告2人因此就犯罪事實為有罪之供認（見本院卷第61頁
    至第62頁、第71頁），並經本院合議庭裁定以簡式審判程序
    審理，嗣於94年9月26日，經本院合議庭認不得進行簡式審
    判程序，而撤銷該裁定，依通常程序審判（見本院卷第96頁
    ），則被告2人於94年9月19日本院所為有罪之供認，自不得
    據以認定被告2人已自白犯罪，先予敘明。
貳、按當事人、代理人、辯護人或輔佐人聲請調查之證據，法院
    認為不必要者，得以裁定駁回之。又不能調查之證據，應認
    為不必要。刑事訴訟法第163條之2第1項、第2項第1款定有
    明文。查本件公設辯護人雖聲請傳喚證人丁○○到庭接受詰
    問，以待證扣案手槍有無殺傷力，然證人丁○○業經本院合
    法傳喚，無正當理由不到庭，且經本院命警拘提無著，亦未
    在監獄、看守所執行，有送達證書、宜蘭縣警察局羅東分局
    94年12月23日警羅偵字第0940 027194號函、臺灣高等法院
    在監在押全國紀錄表各1份在卷可參（見本院卷第126頁、第
    199頁至第202頁、第205頁），顯已窮盡調查之能事，仍無
    法令證人到庭，此證人已屬不能調查，故依上開規定，此證
    據應認無法調查，應予駁回。
乙、實體部分：
壹、有罪部分：（即被告甲○○部分）
一、認定犯罪事實所憑之證據及理由：
（一）被告甲○○固坦承於上開時、地，以25,000元價格，向綽
      號「阿祥」男子購得上開手槍而持有，嗣為警於上開時、
      地查獲之事實（見警卷第1頁至第4頁；偵卷第10頁至第11
      頁；本院卷第133頁），而上開坦承之事實，並有宜蘭縣
      警察局搜索扣押筆錄及扣押物品目錄表各1份在卷可佐（
      見警卷第23頁至第26頁），堪認屬實。惟被告甲○○矢口
      否認有何違反槍砲彈藥刀械管制條例之犯行，辯稱：警方
      於查獲上開手槍時，該手槍零件散開，係警察事後自行組
      裝，且該手槍欠缺擊鍾彈簧板，不具有殺傷力等語。
（二）經查：
   1、證人胡勝夫即宜蘭縣警察局刑警隊警員於本院審理中證述
      ：本件槍枝搜索時，我有在現場，搜索扣押筆錄是我製作
      的，警卷第29頁、第30頁所示照片為當時查獲之槍枝未組
      裝的情形，是被告甲○○到警察局時供稱是他哥哥乙○○
      寄放在他那邊，我們才帶被告乙○○到警察局，小隊長馮
      東溪才將查獲物品交給被告乙○○組裝，在被告乙○○組
      裝時，除了現場查獲零件外，沒有加入其他零件等語（見
      本院卷第175頁至第176頁），並有照片7幀在卷足佐（見
      警卷第28頁至第30頁）。況警員若欲自行組裝扣案槍枝，
      於查獲時即可先行組裝再拍照，何須分別拍攝查獲時槍枝
      未組裝狀況，及在警察局已組裝完成之照片。可證扣案之
      改造手槍1枝於警員查獲時，槍身、槍管、彈匣等零件係
      散開一併放置在袋子內，嗣在宜蘭縣警察局，警員始將查
      獲槍枝零件交由被告乙○○組裝完成。故被告甲○○辯稱
      ：扣案槍枝係警員事後自行組裝等語，顯然不足採信。
   2、鑑定人丙○○於本院審理中證述：我現任職於內政部警政
      署刑事警察局，負責槍彈鑑定，期間自86年7月1日迄今，
      我畢業於中央警察大學，在學校有上過槍枝課程。本件槍
      枝鑑定是我鑑定的，槍枝本身槍管材質為土造金屬材質，
      所謂擊錘彈簧板是指撞針往後推，要有彈簧板的力量頂住
      ，本件槍枝因為沒有擊錘彈簧板，裝子彈時必須斜的或是
      倒下，利用地心引力，才能使撞針固定在後方，處於待擊
      發狀態。本件槍枝有實際射擊，是由我們自行製作可以適
      合該槍枝的子彈試射，沒有加入擊錘彈簧板，是用原來的
      槍枝試射，確實可以擊發，可測量到彈頭速度，計算其動
      能。而有無殺傷力之標準，我國是依日本科學警察研究所
      之研究結果，因為日本是針對穿過人體的標準等語（見本
      院卷第134頁至第136頁）。且扣案槍枝、子彈經臺灣宜蘭
      地方法院檢察署囑託內政部警政署刑事警察局鑑定結果：
      (1)送鑑改造手槍1枝（槍枝管制編號0000000000，含彈匣1
      個），係由仿FN廠半自動手槍製造之玩具手槍換裝土造金
      屬槍管改造而成之改造手槍，經檢視，雖欠缺擊錘彈簧板
      ，惟仍可供擊發適用子彈使用，認具殺傷力；(2)送鑑子彈
      2 顆，認均係由直徑8.93mm、長度16.97mm玩具金屬彈殼
      加裝直徑7.83mm金屬彈頭（採樣1顆測量）改造而成之改
      造子彈，採樣1顆試射，無法擊發，認不具殺傷力等語，
      此有該局94年3月11日刑鑑字第094 0033 198號槍彈鑑定
      書1份在卷可參（見偵卷第12頁至第14頁）。又經本院囑
      託內政部警政署刑事警察局實際試射扣案槍枝，經鑑定經
      果：(1)送鑑手槍經裝填適用子彈（彈頭直徑7.94mm、重2.
      84g ）實際試射結果，測得彈頭速度為403公尺/秒，計算
      其動能為230.62焦耳，單位面積動能為465.77焦耳/平方
      公分。(2)殺傷力相關數據如下：美國軍醫總署定義：彈
      丸撞擊動能達58呎磅（約為78.6 焦耳），則足以使人喪
      失戰鬥能力。本局對活豬作射擊測試結果，彈丸單位面
      積動能達24焦耳/平方公分，則足以穿入豬隻皮肉層。
      依日本科學警察研究所之研究結果，彈丸單位面積動能達
      20焦耳/平方公分則足以穿入人體皮肉層等語，此有該局
      94年8月29日刑鑑字第0940124715 號函1份在卷可參（見
      本院卷第40頁）。依上開證據，足見扣案槍枝雖欠缺擊錘
      彈簧板，然在適當角度，並裝填適用之子彈仍可擊發，且
      經實際射擊結果彈丸單位面積動能，遠超過上開殺傷力判
      斷標準，顯具有殺傷力。可證扣案之槍枝1枝（含彈匣1個
      ），係由仿FN廠半自動手槍製造之玩具手槍換裝土造金屬
      槍管改造而成可發射子彈具有殺傷力之改造手槍，至於扣
      案之改造子彈2顆則不具有殺傷力。故被告甲○○仍辯稱
      ：扣案槍枝欠缺擊錘彈簧板，不具有殺傷力等語，亦不足
      採。
（三）綜上所述，足證被告甲○○於上開期間、地點，未經許可
      持有可發射子彈具有殺傷力之槍枝1枝，事證明確，犯行
      堪予認定。
二、論罪科刑之理由：
（一）被告甲○○所為，係犯槍砲彈藥刀械管制條例第8條第4項
      未經許可，持有可發射子彈具有殺傷力之改造手槍罪。
（二）審酌被告無犯罪前科，有臺灣高等法院被告前案紀錄表1
      份在卷可參，素行良好，惟竟未經許可持有可發射子彈具
      有殺傷力之改造手槍1枝，危害社會治安，且為警查獲後
      尚不顧兄弟情誼，企圖推卸責任予其兄乙○○，惟考量其
      持有槍枝僅係用以防身，及於犯罪後坦承部分犯行等一切
      情狀，量處如主文第1項所示之刑，並諭知罰金如易服勞
      役之折算標準。
（三）扣案之由仿FN廠半自動手槍製造之玩具手槍改造而成之改
      造手槍1枝（槍枝管制編號0000000000，含彈匣1個），係
      屬違禁物，爰依刑法第38條第1項第1款規定，宣告沒收。
      至於扣案之改造子彈2顆，並不具殺傷力，非屬違禁物，
      爰不予宣告沒收。
貳、無罪部分：
一、公訴意旨略以：被告乙○○與甲○○於93年間，因故與他人
    結怨，為思防身，2人竟基於犯意聯絡，於93年10月間，由
    乙○○出資25,000元後，再由甲○○出面向綽號「阿祥」之
    真實姓名、年籍不詳男子，購得具有可發射子彈具有殺傷力
    之改造手槍1枝（槍枝管制編號0000000000），及不具殺傷
    力之改造子彈2顆後，共同持有上開改造手槍，嗣於94年2月
    17日，為警在宜蘭縣羅東鎮○○路27號6樓甲○○租屋處查
    獲，並扣得上開改造手槍1枝、子彈2顆。因認被告乙○○涉
    犯槍砲彈藥刀械管制條例第8條第4項之未經許可，持有可發
    射子彈具有殺傷力之改造手槍罪嫌。
二、按犯罪事實應依證據認定之，無證據不得認定犯罪事實；又
    不能證明被告犯罪者，即應諭知無罪之判決，刑事訴訟法第
    154條第2項、第301條第1項分別定有明文。次按被告或共犯
    之自白，不得作為有罪判決之唯一證據，仍應調查其他必要
    之證據，以察其是否與事實相符，刑事訴訟法第156條第2項
    亦定有明文。再按刑事訴訟法第161條已於91年2月8日修正
    公布，其第1項規定：檢察官就被告犯罪事實，應負舉證責
    任，並指出證明之方法。因此，檢察官對於起訴之犯罪事實
    ，應負提出證據及說服之實質舉證責任。倘其所提出之證據
    ，不足為被告有罪之積極證明，或其指出證明之方法，無從
    說服法院以形成被告有罪之心證，基於無罪推定之原則，自
    應為被告無罪判決之諭知（最高法院92年台上字第128號判
    例要旨參照）。又認定不利於被告之事實，須依積極證據，
    苟積極證據不足為不利於被告事實之認定時，即應為有利於
    被告之認定，更不必有何有利之證據（最高法院30年上字第
    816號判例要旨參照）。
三、本件公訴意旨認被告乙○○涉犯槍砲彈藥刀械管制條例之罪
    嫌，無非係以下列證據為據：
（一）被告乙○○於警詢中之自白。
（二）同案被告甲○○於偵查中之供詞。
（三）宜蘭縣警察局搜索扣押筆錄及扣押物品目錄表各1份。
（四）查獲槍枝照片7幀。
（五）內政部警政署刑事警察局94年3月11日刑鑑字第094003319
      8號槍彈鑑定書1份、內政部警政署刑事警察局94年8月29
      日刑鑑字第0940124715號函1份。
（六）扣案之改造手槍1枝。
（七）臺灣宜蘭地方法院檢察署通訊監察書、監聽譯文各1份。
四、訊據被告乙○○堅詞否認有何違反槍砲彈藥刀械管制條例之
    犯行，辯稱：扣案槍枝不是我的，我沒有看過這枝槍，到警
    察局時，警察叫我和甲○○協商由其中1人承擔，我在警詢
    中所述是我和甲○○協商後才說的，而且扣案槍枝不具殺傷
    力，當時全部是拆開的等語。
五、經查：
（一）同案被告甲○○於94年2月17日偵查中固供稱：宜蘭縣羅
      東鎮○○路27號6樓是我與朋友一起合租，被告乙○○沒
      有住在這邊。警員在上址房間內查獲改手槍1枝、子彈2顆
      ，本來在我兄那裡，他於93年12月中旬寄放我這裡，因為
      他說手槍不能用，叫我找本來賣槍的人將錢要回，我一直
      放在床頭櫃內。賣槍的人是我朋友綽號「阿祥」，他真名
      應該是丁○○，於93年9月或10月間，我出院後，「阿祥
      」說可以賣我手槍防身，該手槍本來要賣我25,000元，但
      我兄說是否可以先付幾千元，我便先給賣槍朋友5,000元
      ，後來又補給「阿祥」20,000元，這些錢都是乙○○拿出
      來的，之後因為手槍不能用，又拿回去給他修理，還包了
      2次紅包給「阿祥」，1次1,000元、1次2,000元，但是手
      槍還是不能用，所以我兄要我找「阿祥」將錢要回，這枝
      手槍是乙○○買的，子彈也是與手槍一起交付給我的等語
      （見偵卷第10頁至第11頁）。惟本案承辦檢察官於本次偵
      查中，並未傳喚被告乙○○到庭訊問，至乙○○無從就同
      案被告甲○○上開供述予以辯明，則同案被告甲○○上開
      供詞，自應就其他相關卷證資料相互勾稽比對，以察是否
      與事實相符。況證人甲○○於本院審理中明確證述：我是
      在電動遊藝場認識綽號「阿祥」，當時我車禍住院，頭有
      包紮，我去遊藝場玩，「阿祥」看到我就問我原因，我說
      我們兄弟被圍毆，「阿祥」就說要不要幫我，「阿祥」說
      他那裡有槍，後來「阿祥」帶我去宜蘭縣羅東鎮「紫園餐
      廳」旁巷子內1棟10樓的房屋。我是過了1個星期左右才拿
      到槍，當時是想買來防身。警卷第29頁、第30頁照片所示
      槍枝零件是在我的租屋處被警員查獲，槍枝是我購買的，
      包括修理費差不多30,000元，但不是1次給付，「阿祥」
      說先拿去，我拿5,000元給「阿祥」，第2天「阿祥」就說
      該槍枝要25,000元，我分3次、4次給「阿祥」。我被警員
      查獲後帶到警察局，一會兒乙○○也被帶到警察局。我在
      警察局因為害怕，所以說扣案槍枝及子彈是乙○○寄放在
      我那邊，槍枝確實是我持有的等語（見本院卷第178頁至
      第181頁）。是綜觀甲○○於偵查中供詞與本院審理中證
      詞，對究係由何人出資購買扣案改造手槍，以及乙○○有
      無持有該手槍，上開重要之點前後供證相互迥異，已有瑕
      庛。再參以證人胡勝夫於本院審理中證述：宜蘭縣羅東鎮
      ○○路27號6樓是甲○○租屋處，搜索時乙○○不在場，
      我們沒有看到乙○○持有等語（見本院卷第176頁至第177
      頁），更無從證明被告乙○○未經許可，持有扣案改造手
      槍之事實。故自難僅憑同案被告甲○○單一且有瑕疵之供
      述，遽認被告乙○○有與同案被告甲○○共同持有扣案改
      造手槍之事實。
（二）又被告乙○○雖辯稱係因警察叫我和甲○○協商推由其中
      1人承擔，所以我才於警詢中自白：在甲○○租屋處查獲
      之改造槍枝1枝及子彈2顆，是我於93年9月或10月，前往
      宜蘭縣羅東鎮○○街一處租屋公寓大樓，向綽號「賴仔」
      本名丁○○之男子，以25,000元購得，再寄放在甲○○那
      裡等語（見警卷第11頁至第12頁），惟本件承辦之警員並
      未要求被告乙○○與甲○○推由1人承擔犯行，業據證人
      胡勝夫於本院審理中證述明確（見本院卷第177頁），被
      告乙○○抗辯上開自白非出於自由意志，顯不足採。然由
      同案被告甲○○於上開偵查中供稱：賣槍的人是我朋友綽
      號「阿祥」，於93年9月或10月間，我出院後，「阿祥」
      說可以賣我手槍防身等語（見偵卷第10頁）；於本院審理
      中證述：當時我車禍住院，頭有包紮，我去遊藝場玩，「
      阿祥」看到我就問我原因，我說我們兄弟被圍毆，「阿祥
      」就說要不要幫我，「阿祥」說他那裡有槍，後來「阿祥
      」帶我去宜蘭縣羅東鎮「紫園餐廳」旁巷子內1棟10樓的
      房屋。我是過了1個星期左右才拿到槍等語（見本院卷第
      180頁），佐以該手槍係在甲○○上開租屋處查獲，已如
      前述，可證該手槍顯係同案被告甲○○向其友人綽號「阿
      祥」之男子所購買。故被告乙○○於上開警詢中之自白雖
      係出於其自由意志，惟核與同案被告甲○○所述不符，刑
      事訴訟法第156條第2項規定，自不得僅據其自白即認扣案
      之改造手槍係被告乙○○出資購買，並與同案被告甲○○
      共同持有之事實。
（三）又扣案之改造手槍1枝並非在被告乙○○住處查獲，則內
      政部警政署刑事警察局94年3月11日刑鑑字第0940033198
      號槍彈鑑定書1份、內政部警政署刑事警察局94年8月29日
      刑鑑字第0940124715號函1份、查獲槍枝照片7幀，與扣案
      之改造手槍1枝，均僅足以證明扣案之改造手槍具有殺傷
      力之事實，尚難據此推認被告乙○○有與同案被告甲○○
      共同持有扣案改造手槍之事實。
（四）另被告乙○○所持用之行動電話門號0000000000號，雖曾
      於93年11月7日3時9分許，與不詳之人通話，雙方談及「
      廢鐵」、「原裝」等語；嗣於93年12月13日0時34分許、
      同日1時21分許，復與不詳之人通話，雙方談及尋找彈匣
      之事宜，此有臺灣宜蘭地方法院檢察署通訊監察書、監聽
      譯文各1份在卷可參（見他字卷第58頁至第59頁、第70頁
      至第71頁、第81頁），惟此僅能證明被告乙○○曾與人談
      論槍枝事宜，自不得據此即認被告乙○○有與同案被告甲○○共同持有扣案改造手槍之事實。
（五）此外，檢察官復未能提出其他積極證據以證明被告乙○○
      確有於上開時、地出資購買，並持有扣案改造手槍之事實
      。故被告乙○○辯稱：我沒有持有扣案槍枝等語，堪以採
      信。
六、從而，檢察官對於起訴被告乙○○違反槍砲彈藥刀械管制條
    例之犯罪事實，所提出之上開證據，不足為被告乙○○有罪
    之積極證明，無從說服本院以形成被告乙○○有罪之心證，
    依照前揭法條規定及判例要旨，此部分對被告乙○○之犯罪
    ，自屬不能證明，依法應為無罪之判決。
參、適用之法律：
一、程序法方面：刑事訴訟法第299條第1項前段、第301條第1項
    。
二、實體法方面：槍砲彈藥刀械管制條例第8條第4項，刑法第11
    條前段、第42條第2項、第38條第1項第1款，罰金罰鍰提高
    標準條例第2條，現行法規所定貨幣單位折算新臺幣條例第2
    條。
本案經檢察官吳宇青到庭執行職務。
中    華    民    國    95    年    1     月    10    日
                  刑事第二庭    審判長法  官
                                      法  官
                                      法  官
以上正本證明與原本無異。
如不服本判決，應於判決送達後10日內，向本院提出上訴狀。
                                      書記官
中    華    民    國    95    年    1     月          日
附錄本案論罪科刑法條：
★槍砲彈藥刀械管制條例第8條：
未經許可，製造、販賣或運輸鋼筆槍、瓦斯槍、麻醉槍、獵槍、
空氣槍或第4條第1項第1款所定其他可發射金屬或子彈具有殺傷
力之各式槍砲者，處無期徒刑或5年以上有期徒刑，併科新臺幣
10,000,000元以下罰金。
未經許可，轉讓、出租或出借前項所列槍枝者，處5年以上有期
徒刑，併科新臺幣10,000,000元以下罰金。
意圖供自己或他人犯罪之用，而犯前2項之罪者，處無期徒刑或
7年以上有期徒刑，併科新臺幣10,000,000元以下罰金。
未經許可，持有、寄藏或意圖販賣而陳列第1項所列槍枝者，處
3年以上10年以下有期徒刑，併科新臺幣7,000,000元以下罰金。
第1項至第3項之未遂犯罰之。


司法院資訊處製作；財團法人民間司法改革基金會備份。
